臺灣高雄地方法院民事判決　　　　　　　95年度訴字第4640號
原　　　告　丙○○
訴訟代理人　戊○○○
原　　　告　乙○○
共　　　同
訴訟代理人　丁○○
被　　　告　甲○○
訴訟代理人　己○○
上列當事人間損害賠償事件，原告提起刑事附帶民事訴訟（95年
度交附字第119 號），經刑事庭裁定移送，本院於民國96年6 月
6 日 言詞辯論終結，判決如下：
    主  文
被告應給付原告乙○○新台幣肆拾貳萬壹仟玖佰壹拾捌元，應給
付原告丙○○新台幣貳萬玖仟貳佰零參元，及均自民國九十五年
九月二十一日起至清償日止，按年息百分之五計算之利息。
原告其餘之訴駁回。
訴訟費用由被告負擔五分之一，餘由原告負擔。
本判決第一項得假執行。但被告如以新台幣壹拾肆萬元為原告乙
○○預供擔保及以新台幣壹萬元為原告丙○○預供擔保後，均得
免為假執行。
原告其餘假執行之聲請駁回。
    事實及理由
一、按訴狀送達後，原告不得將原訴變更或追加他訴，但擴張或
    減縮應受判決事項之聲明者，不在此限，民事訴訟法第255
    條第1 項第3 款定有明文。原告起訴原聲明：被告應給付原
    告新台幣（下同）2,199,800 元，暨自起訴狀繕本送達翌日
    起至清償日止，按年息5%計算之利息。嗣於民國96年6 月6
    日言詞辯論期日（見本院卷第56頁）減縮請求金額為2,144,
    800 元，經核屬減縮應受判決事項之聲明，又於96年6 月29
    日追加請求給付因本件車禍之機車損失修復費用4800元，揆
    諸首揭規定，均於法有據，核先敘明。
二、原告主張：被告於95年4 月5 日下午12時40分許，駕駛車牌
    號碼YS-8873 號自小客車，沿高雄市○○區○○街由北往南
    方向行駛欲左轉明華一路時，本應注意轉彎車至交叉路口應
    禮讓直行車先行規定和注意車前狀況，竟疏未注意車前狀況
    貿然左轉，適原告乙○○搭載其子即原告丙○○所騎乘之車
    牌號碼XZG-277 號重型機車，沿明華一路由東往西方向行駛
    至上開路口，遭被告自右直接撞擊，致原告人車倒地，乙○
    ○因而受有頭部外傷併腦震盪、顏面挫傷併撕裂傷1 公分、
    上唇撕裂傷2 公分、多顆牙齒斷裂、四肢多處挫傷、擦傷及
    胸部挫傷等傷害；丙○○因而受有右側腳踝腓骨骨線狀骨折
    之傷害。上開過失傷害之事實，業經本院以95年度交易字第
    376 號判決有期徒刑4 月得易科罰金確定，自應負侵權行為
    損害賠償責任。為此，原告提起刑事附帶民事訴訟，而原告
    乙○○因本件車禍計支出牙齒損害治療費445, 000元、四肢
    暨肋骨挫傷醫療及調養費62,552元、營養品費40, 000 元、
    機車修理費用4,800 元，丙○○則因右腳腓骨骨折支出醫藥
    費2,448 元及復建費90,000元，又乙○○因車禍受傷，受有
    精神上之痛苦，請求精神慰撫金600,000 元；丙○○請求精
    神慰撫金900,000 元等情。爰依民法第184 條第1 項前段、
    第193 條第1 項、第195 條第1 項前段、第196 條侵權行為
    損害賠償法律關係。聲明：被告應給付原告乙○○1,152,
    352 元，及自起訴狀繕本送達翌日即95年9 月21日起至清償
    日止，按年息5%計算之利息；應給付原告丙○○992,448 元
    ，及自起訴狀繕本送達翌日即95年9 月21日起至清償日止，
    按年息5%計算之利息。請准供擔保宣告假執行。
三、被告則以：乙○○騎乘機車行經無號誌交岔路口未減速慢行
    ，對於損害之發生顯與有過失，依民法第217 條第1 項規定
    應酌減其請求之金額。另丙○○依同法第3 項規定，亦同應
    予酌減。又原告之請求均未提出相關之醫療收據為憑，且請
    求之金額均屬過高等語資為抗辯。並聲明：原告之訴及假
    執行之聲請均駁回。如受不利之判決願供擔保請免為假執
    行。
四、本件經兩造協議簡化爭點，不爭執事項如下：
  1.被告所涉過失傷害行為，業經高雄地方法院檢察署檢察官（
    下稱高雄地檢署）提起公訴，並據本院交通法庭以95年度交
    易字第367 號判處被告有期徒刑4 月，得易科罰金確定在案
    。
  2.被告願對原告負擔侵權行為損害賠償責任。
  3.被告同意賠償原告醫療費用部分金額共為16,446元。
  4.被告同意賠償原告修復系爭機車費用4800元，並不予折舊。
五、本件兩造爭點如下：
  1.原告乙○○對於損害之發生是否與有過失？
  2.本件原告依侵權行為請求之損害賠償數額以多少為適當？
六、本院之判斷意見如下：
  (一)、原告乙○○對於損害之發生是否與有過失？
   1.查被告固不否認其駕駛車牌號碼YS-8873 號自小客車與乙
     ○○搭載丙○○所騎乘之車牌號碼XZG-277 號重型機車，
     於95年4 月5 日下午12時40分許，發生車禍，乙○○因而
     受有頭部外傷併腦震盪、顏面挫傷併撕裂傷1 公分、上唇
     撕裂傷2公 分、多顆牙齒斷裂、四肢多處挫傷、擦傷及胸
     部挫傷等傷害；丙○○因而受有右側腳踝腓骨骨線狀骨折
     之傷害等情，而其有駕自小客車行經無號誌交叉路口處支
     線道未禮讓幹線道車先行及疏未注意車前狀況等事實，並
     有道路交通事故現場圖、道路交通事故調查報告表、道路
     交通事故現場相片、原告所提出高雄市立聯合醫院及高雄
     醫學大學附設中和紀念醫院（下稱高醫）之診斷證明書附
     於本院95年度交附字第119 號【下稱附民卷】交通案件卷
     內可稽；次按汽車行駛至無號誌交叉路口，支線道應讓幹
     線道先行，行車並應注意車前狀況，並隨時採取必要之安
     全措施，道路交通安全規則第94條第3 項、第102 條第1
     項第1 款分別定有明文。是被告駕駛車輛自應注意上述道
     路交通安全規定，且依當時路狀，又無不能注意之情形，
     竟疏於注意而與乙○○所騎乘搭載丙○○之機車發生碰撞
     ，致原告因而受傷，則被告確有過失，且與原告受傷間，
     具有相當因果關係，洵堪認定。綜上，原告依據侵權行為
     之法律關係，主張被告應對其負損害責任，自屬有據。
   2.再按汽車行經無號誌交岔路口時，應減速慢行，作隨停車
     之準備，道路交通安全規則第102 條第1 項第1 款定有明
     文。查本件車禍發生之地點，乃設無燈光號誌之交岔路口
     ，且車禍當時氣候晴，午間時段光線充足，尚無不能注意
     之情事，此為兩造所不爭執，並有交通事故現場圖附刑事
     偵查卷宗內可按，然原告乙○○行經上開交岔路口時，其
     機車右前車頭與被告駕駛汽車左前方保險桿發生撞擊，乙
     ○○騎乘機車沿明華路通過正心路口時，並未看到被告之
     車等情，業據其於95年6 月20日於檢察官偵查中陳明在卷
     （參見刑事案偵查卷第7 項），則就兩車撞擊點及依本件
     撞擊地點位在明華路與正心路交岔口中心點處，顯然乙○
     ○騎乘機車並未減速慢行，且疏未注意車前狀況，作隨時
     停車準備，始而發生撞擊，倘乙○○減速接近，注意安全
     ，小心通過上開交岔路口時，及時煞車或閃避，當可避免
     本件車禍事故之發生，足見乙○○於上揭時地騎乘機車行
     經無號誌交岔路口時，未能減速接近，並注意車前狀況，
     而與被告發生撞擊，故乙○○騎乘機車已有違上開道路交
     通安全規則之規定甚明。本件原告乙○○本應注意遵守上
     開道路交通安全規則之規定，而依當時情形，又無不能注
     意之情事，竟疏於注意，以致發生本件車禍，原告乙○○
     對於本件車禍之發生，自構成與有過失，且其過失行為與
     原告機車所受損害及其個人所受傷害之結果間具相當因果
     關係甚明。又本件車禍，經送臺灣省高屏澎區車輛行車事
     故鑑定委員會鑑定結果，亦同認被告駕自小客車行經無號
     誌交叉路口處支線道未禮讓幹線道車先行為主要過失，惟
     乙○○駕車行經無號誌交岔路口未減速慢行作隨時停車準
     備，為肇事次因，有該行車事故鑑定委員會96年3 月19日
     高市車鑑字第960000976 號函（見本院卷第35-36 頁）1
     份附卷可憑。至原告雖主張：本院95年度交易字第367 號
     刑事判決已認定被告應負全部過失責任云云，惟細繹判決
     之理由，雖僅認本件被告有行經無號誌交岔路口時，未注
     意車前狀況並禮讓幹道車優先通行之過失，惟判決中並未
     敘及乙○○之過失責任，業經本院依職權調取本院95年度
     交易字第367 號刑事卷宗核閱屬實，且為兩造所不爭執，
     再被告於本車禍中並未受有傷害，是乙○○縱有過失，僅
     係民事糾葛，故尚難以刑事判決中未認定乙○○應否對於
     本件車禍事故之發生負過失責任，即執此主張其對於本件
     車禍事故，並無過失，故乙○○前開主張云云，自無足取
     。
   3.按損害之發生或擴大，被害人與有過失者，法院得減輕賠
     償金額或免除之；被害人之代理人或使用人與有過失者，
     準用之，民法第217 條第1 項、第3 項分別定有明文。上
     開規定之目的，在謀求加害人與被害人間之公平，故在裁
     判上法院得以職權減輕或免除之（最高法院85年臺上字第
     1756號判例意旨參照）。次按債務人之代理人或使用人，
     關於債之履行有故意或過失時，債務人應與自己之故意或
     過失負同一責任，民法第224 條前段定有明文。又民法第
     224 條規定可類推適用於同法第217 條被害人與有過失之
     規定，亦即在適用民法第217條之場合，損害賠償權利人之
     代理人或使用人之過失，可視同損害賠償權利人之過失，
     適用過失相抵之法則。從而，原告乙○○就上開車禍事故
     之發生，與有過失，乙○○係丙○○之母，是日乙○○後
     載丙○○與被告發生車禍撞擊，則乙○○應為丙○○之使
     用人，揆諸前揭規定，原告丙○○亦應承擔原告乙○○之
     過失。查乙○○既有行經無號誌交叉路口處未減速慢行作
     隨時停車之準備並注意車前狀況之情形，己如前述，顯見
     乙○○對損害之發生或擴大顯亦有過失，被告抗辯乙○○
     與有過失，丙○○亦應負與有過失責任，請求減免賠償金
     額，自有所據。
  (二)、本件原告依侵權行為請求之損害賠償數額以多少為適當？
   1.按因故意或過失，不法侵害他人之權利者，負損害賠償責
     任，民法第184 條第1 項前段定有明文。又汽車、機車或
     其他非依軌道行駛之動力車輛，在使用中加損害於他人者
     ，駕駛人應賠償因此所生之損害，同法第191 條之2 亦有
     明文。且不法侵害他人之身體或健康者，對於被害人因此
     喪失或減少勞動能力或增加生活上之需要時，應負損害賠
     償責任，又不法毀損他人之物者，被害人得請求賠償其物
     因毀損所減少之價額；同法第193 條、第196 條分定有明
     文。
   2.原告主張被告前揭過失傷害行為，致受有前揭傷害、機車
     損失及精神上極大痛苦，基於侵權行為請求給付因本件車
     禍共支出：乙○○之牙齒損害治療費445,000 元、四肢暨
     肋骨挫傷醫療及調養費62,552元、營養品費40, 000 元、
     機車修理費用4,800 元，丙○○之醫藥費2,448 元及復建
     費90,000元，另乙○○因而所受精神上損害請求精神慰撫
     金600,000 元、丙○○因而所受精神上損害請求精神慰撫
     金900,000 元等語，被告則以請求金額皆過高為由置辯；
     茲就原告所得請求損害賠償之項目及金額，應否准許，析
     述如下：
   (甲)、原告乙○○部分：
     醫療、調養、營養費用部分：
       乙○○主張其因本件車禍受傷，支出四肢暨肋骨挫傷醫
       療及調養費共62,552元、營養品費40,000 元等語，惟
       查，乙○○因車禍支出醫療費用合計13998 元乙節，業
       據提出醫療費用單據（見附民卷第8-21頁）為證，且為
       被告所不爭執，堪信為真實，而上列醫療費用核屬必要
       ，自應予准許。至乙○○主張調養費支出48,5 54 元及
       營養費共40,000元部分花費等情，為被告所否認，而原
       告於本件車禍發生至今，已1 年有餘，均未能提出相關
       專業醫療單據以說明上開費用支出之必要性及關連性，
       則原告主張此部分主張，已難遽採。再參以乙○○復均
       未提出證據證明有支出上開費用之收據及係屬必要合理
       之醫療費用之事實，是其主張支出上開費用共須花費支
       出88,554元云云，即屬無據。
      乙○○之牙齒損害治療費445,000 元部分：查乙○○因
        本件車禍受有牙齒斷裂之損壞，有高雄市聯合醫院診斷
        書（見本院附民卷第27頁）及高醫96年2 月21日高醫附
        行字第960000479 號函文（見本院卷第34頁）各1 紙在
        卷可佐，為被告不爭執，惟原告主張接受植牙需花費
        445,000 元乙節，則為被告否認，並辯稱依傳統治療，
        1 顆只須2 、3 萬元，本件應無植牙必要性云云，經查
        ，乙○○因本件車禍受傷，其中上正中門齒、右上正中
        門齒及右上側門齒脫落，此部分預計花費之植牙費用約
        30萬元等情，有本院依職權函文高醫鑑定後回函在卷可
        稽，而觀門牙部位之牙齒，不僅係進食入口之重要咬合
        部位，並影響口齒清晰度及顏面之美觀，再如依傳統之
        治療缺牙補牙方式，缺一顆牙則須磨合左右邊2 顆牙以
        支撐固定，以乙○○3 顆門牙連續受損情況，如以傳統
        磨合支撐方式，勢將使乙○○正前方5 顆牙全部成為假
        牙，而5 顆假牙之咬合力顯將致其前方牙齒咬合正常功
        能減損，自非適當之治療方式，故植牙治療應屬較能回
        復外觀及牙齒所具備功能之方式；綜上各節，認乙○○
        牙齒受損情形以植牙方式治療，應具有治療之必要性，
        從而，依本院函查高醫鑑定乙○○本件車禍引起牙齒斷
        裂之植牙治療費用為30萬元範圍內之請求，自屬有據，
        應予准許。至逾此範圍之請求，並非正當，應予駁回。
        原告雖另提出亞太國際牙醫診所估價植牙費用之診斷證
        明書及治療計劃與費用單（見附民卷第5-6 頁）而請求
        主張治療費用445000元云云，惟觀上開估價診斷書內容
        ，載有植牙5 顆及補骨頭3 顆，補骨頭為恢復美觀等情
        ，然乙○○因車禍缺損為3 顆牙，而診斷書植牙範圍顯
        逾本件車禍受傷實情，又補骨頭部分，原告亦未舉證與
        本件車禍受傷有關聯性，則原告此部分單據，既為被告
        否認，原告復未舉證證明該部分醫療費用之支出與本件
        車禍有關，則原告此部分之主張，自無足取。
      機車支出修復費用4800元部分；業據原告提出機車行之
        估價單1 份（見本院附民卷第22頁）為證，被告對此部
        分修復花費之必要性並不爭執，且同意如數給付不再估
        算折舊等情（見本院卷第55頁），則原告此部分主張應
        認與車禍有關聯性及修復必要性，自應准許。
    (乙)、原告丙○○部分：
        丙○○主張其因本件車禍受傷，醫藥費2,448 元及復健
        費90,000元等語，惟查，丙○○因車禍支出醫療費用計
        2,448 元乙節，業據提出醫療費用單據（見附民卷第23
        -26 頁）為證，且為被告所不爭執，堪信為真實，而上
        列醫療費用核屬必要，自應予准許。至丙○○主張復健
        費支出90,000元花費云云，為被告所否認，經查原告丙
        ○○於本件車禍發生至今，已1 年有餘，均未能提出相
        關專業醫療單據以說明上開費用支出之必要性及關連性
        ，暨未提出證據證明有支出上開費用之收據及係屬必要
        合理之醫療費用之事實，其主張支出上開費用云云，自
        屬無據。
    (丙)、原告精神慰撫金部分：
        按不法侵害他人之身體、健康、名譽、自由、信用、隱
        私、貞操，或不法侵害其他人格法益而情節重大者，被
        害人雖非財產上之損害，亦得請求賠償相當之金額，民
        法第195 條第1 項前段亦有明文。又慰藉金之賠償須以
        人格權遭遇侵害，使精神上受有痛苦為必要，其核給之
        標準固與財產上損害之計算不同，然非不可斟酌雙方身
        分資力與加害程度，及其他各種情形核定相當之數額（
        最高法院51年台上字第223 號判例意旨參照）。查，原
        告乙○○因系爭車禍受有頭部外傷併腦震盪、顏面挫傷
        併撕裂傷1 公分、上唇撕裂傷2 公分、多顆牙齒斷裂、
        四肢多處挫傷、擦傷及胸部挫傷等傷害，住院治療4 日
        ；原告丙○○受有右側腳踝腓骨骨線狀骨折之傷害，依
        其等受傷情形觀之，其身心自因此受有相當之痛苦，可
        堪認定，被告就此非財產上之損害自應負侵權行為損害
        賠償責任。而乙○○係家庭主婦、丙○○僅係國中學生
        ，其等名下均無財產，被告則係三商美邦人壽保險股份
        有限高雄分公司經理，95年度年薪收入160 餘萬元，有
        稅務電子閘門財產所得調件明細表在卷可佐，本院爰審
        酌兩造經濟狀況、原告所受傷害程度等一切情狀，認原
        告乙○○請求精神慰撫金150,000 元，丙○○請求精神
        慰撫金30000 元之範圍內尚屬適當，應予准許，逾此範
        圍之請求，並非正當，應予駁回。
   3.綜上所述，原告乙○○得請求之金額為醫療費用13,998 元
     、牙齒治療費用300,000 元、機車修護費4800元及精神慰
     藉金150000元，合計468,798 元，原告丙○○得請求之醫
     療費用2,448 元及精神慰藉金30000 元，合計32,448元。
     本院審酌上情，暨乙○○行經無號誌交叉路口處未減速慢
     行作隨時停車之準備，為本件事故發生之次因等情，認兩
     造過失責任比例以乙○○負擔10％，被告負擔90％為妥適
     。經酌減後，原告乙○○得請求被告賠償之金額為451,121
     元（計算式：468798元×90％=421918 元、元以下四捨五
     入）；原告丙○○得請求被告賠償金額為29230 元（計算
     式：32448 元×90％=29203元、元以下四捨五入）。
七、綜上所陳，原告本於侵權行為之法律關係，請求被告給付乙
    ○○421,918 元，給付丙○○29,203元及均自起訴狀繕本送
    達被告翌日即95年9 月21日起至清償日止按年息5 ％計算之
    利息，為有理由，應予准許，其逾此部分之請求，均為無理
    由，應予駁回。
八、本件判決所命給付之金額，未逾50萬元，爰依民事訴訟法第
    389 條第1 項第5 款規定，為職權宣告假執行。至原告雖聲
    請就勝訴部分為假執行之宣告等語，惟按原告得請求之金額
    既未逾50萬元，則有關其勝訴部分，所為願供擔保，請准宣
    告假執行之聲明，即無庸參酌，併予敘明。又被告就原告勝
    訴部分，陳明願供擔保，請准宣告免為假執行，核無不合，
    爰酌定如主文所示金額，併准許之。再原告敗訴部分，其假
    執行之聲請，既失依附，應予駁回。
九、本件因事證已臻明確，兩造其餘攻擊、防禦方法及證據資料
    之主張，核與判決結果不生影響，爰不逐一論駁，併予敘明
    。
十、據上論結：原告之訴一部有理由，一部無理由，依民事訴訟
    法第79條、第85條第1 項前段、第389 條第1 項第5 款、第
    392 條第2 項，判決如主文。
中　　華　　民　　國　　96　　年　　6 　　月　　29　　日
  　　　　      民事第五庭  法　官　陳銘珠
以上正本證明與原本無異。
如對本判決上訴，須於判決送達後20日內向本院提出上訴狀，同
時表明上訴理由（原判決所違背之法令及其具體內容或依訴訟資
料可認為原判決有違背法令之具體事實）；如已於本判決宣示後
送達前提起上訴者，應於判決送達後10日內補具上訴理由（均須
按他造當事人之人數附繕本）。
中　　華　　民　　國　　96　　年　　6 　　月　　29　　日
                            書記官  曾瓊玉
